【裁判字號】    97,訴,2052
【裁判日期】    971110
【裁判案由】    妨害自由等
【裁判全文】
臺灣板橋地方法院刑事判決              97年度訴字第2052號
公  訴  人  臺灣板橋地方法院檢察署檢察官
被      告  甲○○
上列被告因妨害自由等案件，經檢察官提起公訴（96年度偵字第
27399號），本院判決如下：
    主  文
甲○○共同犯重利罪，處有期徒刑肆月；又共同犯私行拘禁罪，
處有期徒刑捌月；又共同犯傷害罪，處有期徒刑捌月。應執行有
期徒刑壹年陸月。
    事  實
一、緣丙○○因甫離婚，又因修繕汽車亟需費用新臺幣（下同）
    十幾萬元，經詢問某友人有無辦法可借得現金應付急用，乃
    於友人介紹後認識甲○○。甲○○與姓名年籍不詳之成年男
    子得知丙○○急欲對外告貸，認有機可乘，為圖賺取高額利
    息，竟共同基於乘他人急迫貸以金錢而取得與原本顯不相當
    重利之犯意聯絡，於96年8 月上旬某日，在由該名姓名年籍
    不詳之成年男子所駕駛並附載甲○○而暫停於臺北縣三重市
    ○○○路與重新路交岔路口處之汽車內，貸予丙○○60,000
    元，約定利息為每10日6,000 元（月利率百分之三十），且
    預扣第一期利息6,000 元，實拿54,000元，並由丙○○當場
    簽發面額各60,000元之本票三張，合計面額180,000 元交付
    甲○○以供擔保；旋於同年月中旬某日，甲○○復在相同地
    點，接續借款30,000元予丙○○，約定每10日利息4,500 元
    （月利率百分之四十五），且先扣10,500元（即除本筆借貸
    第一期利息4,500 元外，再加上前筆借貸第二期利息6,000
    元），實拿僅19,500元，亦由丙○○簽發面額為30,000元之
    本票一張以供擔保。嗣丙○○償還至第三期利息合計27,000
    元（6,000 元×3 ＋4,500 元×2 ＝27,000元）後，因故遲
    繳利息，甲○○竟夥同與其有妨害自由、傷害等犯意聯絡之
    不詳姓名年籍成年男子數名，先由甲○○於96年9 月17日凌
    晨2 時許（起訴書載為晚上8 時50分許），以其持用之0000
    000000號行動電話撥打丙○○持用之0000000000號行動電話
    ，約黃惠婷於同日見面，之後於傍晚又另電知要黃惠婷前往
    臺北縣三重市○○路與重陽路交岔路口附近，會有甲○○的
    友人開車接載其去中和市洽談還款事宜，丙○○不疑有他，
    乃向友人鄭嘉和借用機車騎乘赴約，並依甲○○前述告知上
    車乘坐，卻遭該數名身分不詳之成年男子載往不詳地點予以
    拘禁，並於遭拘禁之期間，由甲○○與該等身分不詳之成年
    男子共同毆打丙○○，致丙○○受有頭部外傷併腦震盪、胸
    部挫傷併左側第五至七肋骨及右側第五肋骨骨折、鼻骨骨折
    、左側耳膜破裂、多處瘀傷等傷害。丙○○遭拘禁首夜（17
    日），雖曾伺機於晚上9 時44分45秒至50秒間，以00000000
    00號行動電話撥打0000000000號行動電話向友人乙○○求救
    ，惟僅通話數秒後旋遭制止。迨於同年9 月24日下午2 時許
    ，前開等數名不詳身分之成年男子將丙○○自上揭拘禁處載
    往甲○○位於臺北縣新店市之住處，再由甲○○搭計程車偕
    同丙○○返回臺北縣林口鄉○○路57巷12弄20號2 樓家中，
    甲○○並當場要求丙○○之胞弟丁○○籌錢償還欠款。嗣經
    丙○○之母於同日報警處理而查獲甲○○，並查悉上情。
二、案經丙○○訴由臺北縣政府警察局新莊分局報請臺灣板橋地
    方法院檢察署檢察官偵查起訴。
    理  由
壹、證據能力部分：
一、按被告以外之人於偵查中向檢察官所為陳述，除顯有不可信
    之情況者外，得為證據，刑事訴訟法第159 條之1 第2 項定
    有明文。偵查中對被告以外之人（包括證人、鑑定人、告訴
    人、被害人及共同被告等）所為之偵查筆錄，或被告以外之
    人向檢察官所提之書面陳述，性質上均屬傳聞證據。惟現階
    段刑事訴訟法規定檢察官代表國家偵查犯罪、實施公訴，依
    法其有訊問被告、證人及鑑定人之權，證人、鑑定人且須具
    結，而實務運作時，檢察官偵查中向被告以外之人所取得之
    陳述，原則上均能遵守法律規定，不致違法取供，其可信度
    極高，職是，被告以外之人前於偵查中已具結而為證述，除
    反對該項供述得具有證據能力之一方，已釋明「顯有不可信
    之情況」之理由外，不宜以該證人未能於審判中接受他造之
    反對詰問為由，即遽指該證人於偵查中之陳述不具證據能力
    。查公訴人以證人丙○○、丁○○、乙○○於偵查中之證述
    ，均為被告甲○○有本件犯行之證據，被告雖就上開證據之
    證據能力有所爭執，然前開證人於偵查中所為之陳述，業經
    具結，且已於本院審理時經具結而為證述，得以補正被告之
    詰問權，又無證據證明上開證人於偵查中之證述有受外力干
    擾及影響，而有何顯不可信之情況，是上開證人於偵查中向
    檢察官所為之陳述，自有證據能力。
二、次按因被人毆傷而尋求醫師診斷治療，對醫師而言，仍屬其
    醫療業務行為之一部分，仍應依醫師法第12條第1 項之規定
    製作病歷，則該病歷仍屬業務上所製作之紀錄文書，與通常
    之醫療行為所製作之病歷無殊，自屬刑事訴訟法第159 條之
    4 第2 款所稱從事業務之人於業務上所須製作之紀錄文書，
    而診斷證明書係依病歷所轉錄之證明文書，自仍屬本條項之
    證明文書，有證據能力，最高法院97年度臺上字第666 號判
    決意旨可參。從而，公訴人提出在卷以證明告訴人丙○○遭
    被告毆打成傷之由新泰綜合醫院於96年9 月27日經醫師出具
    之診斷證明書，自應認有證據能力。
貳、實體部分：
一、訊據被告甲○○雖坦承與告訴人丙○○認識，且明知丙○○
    確有向私人借貸各60,000、30,000元之事實，惟矢口否認有
    何重利、私行拘禁、傷害等犯行，辯稱：伊係丙○○向他人
    借款60,000、30,000元之保證人，伊並不知丙○○應該給付
    多少利息，後來丙○○不還，錢莊還到伊住處撒冥紙、放鞭
    炮騷擾，伊已經在幾個月前還清錢莊，至於96年9 月24日那
    天是丙○○自己到伊住處找伊，說自己被錢莊的人押走，丙○○來找時還好好的，還在伊家中洗澡，伊並未去過其被拘
    禁的地方云云。然查：
  (一)詰之證人即告訴人丙○○於審理時結證稱：伊於偵查中所述
    均屬實，筆錄及結文也都是伊所親簽的，伊於96年8 月間確
    有向被告借款60,000元，後來又借了30,000元，借款的利息
    及規則都是經被告告知，借款60,000元的部分，10日利息6,
    000 元，先扣利息，實拿54,000元，並由伊簽發交付三張本
    票共180,000 萬元，另借款30,000元部分如何計息伊不記得
    了，但伊先前於警詢及偵查中之陳述都實在；利息有幾期是
    交給被告的友人，但多數是交給被告本人，所借的款項也是
    由被告交付給伊，後來伊因遲繳利息，在96年9 月被拘禁，
    事發當天是被告的友人把伊帶走，因同日被告有打電話約伊
    到三重的「好樂迪KTV 」（好樂迪KTV 臺北重陽店即位於臺
    北縣三重市○○路與重陽路交岔路口附近），伊依約到「好
    樂迪KTV 」後，被告又告知伊其無法赴約，但會請其友人過
    來並告知在門口有一輛什麼樣的車子，叫伊坐上該輛汽車，
    該車內有三、四名男子，但被告並未在該輛車上，隨後該車
    將伊載至一個不知道的地方，說是要去談利息遲繳及解決方
    法，後來伊在該處待了一個星期左右，沒辦法自由進出，而
    且一進去該處時就被打了，被告有去過該處幾次，後來因為
    拘禁伊的那些人想不出辦法，就將伊帶到被告家中等語（見
    本院97年10月20日審判筆錄第4 至6 頁）；而證人丙○○於
    偵查中亦已清楚結證稱：60,000元借款部分，每10日為一期
    ，每期6,000 元，30,000元部分也是每10日為一期，每期4,
    500 元；被告是在96年9 月17日凌晨2 、3 時許打電話給伊
    約定同日中午見面，之後在傍晚又打電話要伊去三重，說其
    友人會來接伊去中和談處理借款的事，被告是用0000000000
    號行動電話撥打伊持用之0000000000號行動電話；96年9 月
    24日釋放時，被告為了向伊追討借款，還與伊一起搭計程車
    回林口家中，當時父親與弟弟丁○○都在，有看到被告與伊
    一起回來，當時伊臉上都是傷，被告還強迫伊的弟弟及伊去
    借款還錢等語（見96年度偵字第27399 號偵查卷宗第27、28
    頁），自此前後證述勾稽，無論是借貸緣由、貸予對象、實
    拿金額、利息之計算及交付、赴約經過、遭人拘禁及毆打之
    情節、所受傷勢乃至於如何返回家中等節，具體明灼，始末
    相合，核無虛構情狀。
  (二)證人即乙○○於偵查中亦結證稱：伊知道丙○○有向被告借
    60,000元，簽三張本票共180,000 元交付被告，因為借錢時
    伊也在場，是在三重被告的友人車內，伊雖不知道96年9 月
    17日到24日丙○○人在何處，但丙○○有用0000000000號手
    機撥打至伊之0000000000號手機，請伊幫其報警，還說要找
    其之友人鄭家和去救伊，但通話只有幾秒鐘就掛斷，再回撥
    就關機了，當時接到丙○○的求救電話雖然知道其出事了，
    但不知詳情，直到丙○○回來後才告知伊經過情形（見96年
    度偵字第27399 號偵查卷宗第50頁）；繼證人於審理時也結
    證稱：丙○○向被告借款時伊在現場，當時丙○○向被告借
    了60,000元，並簽發各60,000元的本票共三張給被告作為擔
    保，當場除了伊與丙○○兩名女子外，還有兩名男子，其中
    一名就是被告，伊有親眼目睹被告在車上把現金交給丙○○
    ，有扣掉利息，本票也是由丙○○當場簽好交給另一名男子
    ，至於如何扣利息都是被告講的，另一名男子都沒說什麼話
    ；丙○○曾以其0000000000之手機撥打至伊持用之00000000
    00號手機，叫伊打電話給鄭嘉和，但沒說到什麼事就掛斷電
    話了等語（見本院97年9 月26日審判筆錄第4 、6 、8 頁）
    ，此就告訴人丙○○係由被告取得交付之借款、由被告告知
    利息計算方式及簽發本票以為擔保等情節均與丙○○上開證
    述情節相符，甚至告訴人丙○○曾於96年9 月17日晚上即以
    電話求救一事，更有卷附之和信電訊門號0000000000受信通
    聯紀錄報表顯示於96年9 月17日晚上9 時44分45秒確有由門
    號0000000000發話給門號0000000000之通話紀錄可資佐憑，
    益見證人乙○○之證述盡皆屬實，徵而可信。
  (三)再參證人丁○○於審理時詰證稱：96年9 月24日當天丙○○
    是與被告一起回到住處，當時伊正在洗澡，在洗完澡後，就
    看到被告和丙○○在家，丙○○求伊趕快幫忙籌錢，如果沒
    有籌到錢，就會再被被告押走；被告並沒有講什麼話，就只
    是等著要錢，丙○○說其遭人毆打，要伊打電話幫其籌錢，
    伊當時看不出丙○○哪裡有傷，但是整個人看起來很驚慌、
    很害怕等語（見97年10月20日審判筆錄第11、12頁）；證人
    丁○○於偵查中亦結證稱：伊有見過被告一次，就是96年9
    月24日當天晚上被告帶伊胞姊丙○○回家那次，當時丙○○
    明顯受有驚嚇，其手、臉紅腫，經伊載丙○○到新泰綜合醫
    院就診，才發現其左耳耳膜破裂、肋骨斷裂、鼻樑斷了；當
    晚被告在伊家中有叫伊趕快籌錢，丙○○有向伊說如果錢沒
    還還會被押走等語（見96年度偵字第27399 號偵查卷宗第50
    頁），參諸卷附之新泰綜合醫院於96年9 月27日出具之診斷
    證明書所載，已可認定丙○○經被告陪同返回家中時確已受
    有頭部外傷併腦震盪、胸部挫傷併左側第五至七肋骨及右側
    第五肋骨骨折、鼻骨骨折、左側耳膜破裂、多處瘀傷等傷害
    ，而丙○○之傷勢係其被人拘禁時遭毆打所致，且此事之緣
    起即與向被告借貸款項後遲繳利息有關，又據證人丙○○指
    證歷歷，其間之因果脈絡，彰彰甚明。
  (四)被告雖另以其係丙○○向錢莊借貸之保證人，後來還因此被
    錢莊找上，已分期償還丙○○所欠之借款云云置辯，然於本
    院審理時被告不僅始終無法提出任何足資佐證確有為丙○○
    之借款債務為保證人之依據，亦無從舉出業已清償丙○○借
    款之相關證明，甚至連丙○○借貸所簽之本票亦不得見，而
    且被告自陳遭錢莊毆打要債，竟能只償還本金債務90,000元
    了事，利息部分分文未計等情，亦顯與常情有違，實難逕信
    。再者，證人丙○○於審理時亦清楚結證稱：伊借得60,000
    元、30,000元兩筆借款，除了簽本票外，並無另簽借據，又
    除被告外，從沒有人向伊提過保證人是被告，也不知被告已
    經清償債務，被告在伊被拘禁在其友人的處所時有打伊的頭
    、鼻子、胸口，致伊頭部腦震盪、鼻樑也斷了，還要伊叫大
    聲一點，說是要作給其他人看，以取信於其他人等語（見本
    院97年10月20日審判筆錄第10頁），非但可知被告自稱係丙○○借款之保證人一節並無實據，更坐實告訴人所受傷勢之
    造成，確有被告之直接傷害行為參與其中。何況證人乙○○
    於審理時復結證稱：事發之後被告知道丙○○要對其提出告
    訴，還打電話給伊，要伊幫其出庭作偽證，說是丙○○自己
    願意去中和還錢，是自己受傷的，不是被打的，以證明丙○○都是亂講的，但伊只是聽聽而已等語（見本院97年9 月26
    日審理筆錄第5 頁），益見被告於遭丙○○提告後，臨訟圖
    卸之情。總此，反倒足徵上揭證人分別所為之證詞細繹勾勒
    之事實經過，顯非誣陷情詞，未能逕自捨棄而不採。
  (五)且按月利率百分之三十、百分之四十五之利息，依民間借貸
    習慣及金融市場動態等客觀情況判斷，顯然已超出一般行情
    甚多，與原本顯不相當，自屬重利；而證人丙○○於審理時
    已就其因甫離婚又有修繕汽車費用十幾萬元待付，故亟需借
    得現金應付急用情事結證在卷，是被告乃係乘借款人急迫而
    貸予金錢收取重利之罪責，要已無從辭卸。綜上所述，足認
    被告上開所辯，顯係卸責之詞，殊無可採，罪證明確，犯行
    洵堪認定。
二、核被告所為，係犯第344 條之重利罪、第302 條第1 項之私
    行拘禁罪、第277 條第1 項之普通傷害罪。被告與上揭姓名
    年籍不詳之成年男子間就前述重利犯行、與上開姓名年籍不
    詳之數名成年男子間就上述私行拘禁及傷害等犯行，分別有
    犯意聯絡及行為分擔，均為共同正犯。被告雖有先後兩次以
    重利貸予丙○○金錢之行為，然此係利用同一機會，基於同
    一犯意，時間密接之情形下，接續反覆為相同行為之犯行，
    侵害同一法益，應評價為接續犯之包括一罪。又被告所犯上
    開三罪間，犯意各別，行為互殊，應予分論併罰。爰審酌被
    告年值青壯，不循正道，竟圖以重利得財，獲取之利益非少
    ，又僅因遲付利息之事，對被害人拘禁多日，期間更以暴力
    手段相加，造成被害人身心受害之程度嚴重，兼衡其於犯罪
    後仍不知悔悟飾詞圖卸之態度等一切情狀，分別量處如主文
    所示之刑，並依刑法第51條第5 款規定定其應執行之刑，以
    示懲儆。
據上論斷，應依刑事訴訟法第299 條第1 項前段，刑法第28條、
第344 條、第302 條第1 項、第277 條第1 項、第51條第5 款，
刑法施行法第1 條之1 ，判決如主文。
本案經檢察官劉仕國到庭執行職務
中    華    民    國    97    年    11    月    10    日
                  刑事第十五庭    審判長法  官  張江澤
                                        法  官  劉景宜
                                        法  官  陳海寧
以上正本證明與原本無異。
如不服本判決，應於送達後10日內，向本院提出上訴狀。
                                        書記官  梁宜庭
中    華    民    國    97    年    11    月    13    日
附錄本案論罪科刑法條全文：
刑法第277條
傷害人之身體或健康者，處三年以下有期徒刑、拘役或一千元以
下罰金。
犯前項之罪因而致人於死者，處無期徒刑或七年以上有期徒刑，
致重傷者，處三年以上十年以下有期徒刑。
刑法第302條
私行拘禁或以其他非法方法，剝奪人之行動自由者，處五年以下
有期徒刑、拘役或三百元以下罰金。
因而致人於死者，處無期徒刑或七年以上有期徒刑，致重傷者，
處三年以上十年以下有期徒刑。
第一項之未遂犯罰之。
刑法第344條
乘他人急迫、輕率或無經驗貸以金錢或其他物品，而取得與原本
顯不相當之重利者，處一年以下有期徒刑、拘役或科或併科一千
元以下罰金。


司法院資訊處製作；財團法人民間司法改革基金會備份。
